【裁判字號】    99,聲,2693
【裁判日期】    990624
【裁判案由】    聲請單獨宣告沒收
【裁判全文】
臺灣板橋地方法院刑事裁定              99年度聲字第2693號
聲  請  人  臺灣板橋地方法院檢察署檢察官
被      告  甲○○
上列聲請人聲請單獨宣告沒收案件（99年度聲沒字第452 號），
本院裁定如下：
    主  文
聲請駁回。
    理  由
一、聲請意旨略以：當場賭博之器具與在賭檯或兌換籌碼處之財
    物，不問屬於犯人與否，沒收之，刑法第266 條第2 項定有
    明文。臺灣板橋地方法院檢察署98年度偵字第8318號被告甲
    ○○犯賭博案件，業經臺灣板橋地方法院檢察署檢察官依刑
    事訴訟法第253 條為不起訴處分確定，惟扣案之「彩金大聯
    盟」電玩機1 臺、賭資新臺幣（以下同）30元，係當場賭博
    之器具與在賭具內之財物，為此爰依首開規定聲請單獨宣告
    沒收等語。
二、按檢察官依刑事訴訟法第253 條或第253 條之1 為不起訴或
    緩起訴之處分者，對供犯罪所用、供犯罪預備或因犯罪所得
    之物，以屬於被告者為限，得單獨聲請法院宣告沒收，刑事
    訴訟法第259 條之1 定有明文。次違禁物或專科沒收之物得
    單獨宣告沒收，刑法第40條第2 項定有明文。又按當場賭博
    之器具與在賭檯或兌換籌碼處之財物，不問屬於犯人與否，
    沒收之，刑法第266 條第2 項亦規定甚明。再按刑罰法令關
    於沒收之規定，兼採職權沒收主義與義務沒收主義。職權沒
    收，係指法院就屬於被告所有，供犯罪所用、預備用或因犯
    罪所得之物，仍得本於職權斟酌是否宣告沒收，例如刑法第
    38條第1 項第2 款、第3 款、第3 項前段等規定屬之；義務
    沒收，則又可分為絕對義務沒收與相對義務沒收，前者指凡
    法條有：「不問屬於犯人與否，沒收之」之特別規定者屬之
    ，法院就此等物品是否宣告沒收，無斟酌餘地，除已證明滅
    失者外，不問屬於犯人與否或有無查扣，均應宣告沒收，例
    如刑法第38條第1 項第1 款、第2 項、第200 條、第205 條
    、第209 條、第219 條、第266 條第2 項、毒品危害防制條
    例第18條第1 項前段等規定屬之；後者則係指供犯罪所用、
    預備用或因犯罪所得，以屬於被告所有者為限，始應予以沒
    收，例如毒品危害防制條例第19條第1 項前段是（最高法院
    96 年 台上字第7069號刑事判決參照）。
三、經查，被告甲○○違反電子遊戲場業管理條例，及犯刑法第
    268 條意圖營利供給賭場或聚眾賭博案件，固經同前署檢察
    官依刑事訴訟法第253 條規定，以98年度偵字第8318號為不
    起訴處分確定在案。然扣案之「彩金大聯盟」電玩機1 臺、
    賭資30元，被告迭次於警、偵訊時均否認為其所有，並辯稱
    ：我不知道該賭博性電玩是何人所有，只知道是我老闆綽號
    「侯哥」找人寄放的等語，復參諸被告僅係受雇之人，而該
    賭博場所負責人即綽號「侯哥」之人並未曾到案說明，從而
    本件實查無積極證據證明前開扣案機具及現金係為供被告所
    有之物，自無從依刑事訴訟法第259 條之1 之規定沒收之。
    再者，本件被告係犯刑法第268 條意圖營利供給賭場或聚眾
    賭博罪，並非犯同法第266 條之賭博罪，復無當場查獲賭客
    洗分情事，足以證明被告另有賭博之犯行，是扣案之機台及
    現金亦不得爰引刑法第266 條第2 項之規定宣告沒收，聲請
    人援引該條規定聲請沒收，尚有誤會。此外，前開扣案物品
    非屬違禁物，自亦無從依刑法第40條但書規定宣告沒收，而
    認聲請人聲請單獨宣告沒收，於法不合，乃予以駁回。
四、據上論結，應依刑事訴訟法第220條，裁定如主文。
中    華    民    國    99    年    6     月    24    日
                 刑事第二十庭  法  官  邱景芬
以上正本證明與原本無異
如不服本裁定應於送達後5日內向本院提出抗告狀
                               書記官  周百川
中    華    民    國    99    年    6     月    24    日

司法院資訊處製作；財團法人民間司法改革基金會備份。
